臺灣苗栗地方法院刑事判決　　　　　　　　 96年度易字第4號
公　訴　人　臺灣苗栗地方法院檢察署檢察官
被　　　告　乙○○
輔　佐　人　甲○○
指定辯護人　本院公設辯護人　丙○○
上列被告因竊盜等案件，經檢察官聲請簡易判決處刑（95年度偵
緝字第277 號），嗣經本院苗栗簡易庭認為不宜以簡易判決處刑
，改以通常程序審判，被告於本院準備程序進行中，就被訴事實
為有罪之陳述，經本院告知簡式審判程序意旨，並聽取公訴人、
被告及辯護人之意見後，合議裁定由受命法官獨任進行簡式審判
程序審理，本院判決如下：
    主  文
乙○○收受贓物，處罰金新臺幣伍仟元，如易服勞役，以新臺幣
壹仟元折算壹日。又犯竊盜罪，處拘役參拾日，如易科罰金以新
臺幣壹仟元折算壹日。
　　事實及理由
一、犯罪事實：
    本件犯罪事實，除於犯罪事實欄一第1 行「乙○○」之後，
    補充記載，「為重度智障人士，因心智發展落後，其知覺、
    理會及自由決定意思之能力等心智功能有限，影響其行為時
    辨識其行為違法或依其辨識而行為之能力，而為精神耗弱之
    人。其」等文字外，其餘均引用檢察官聲請簡易判決處刑書
    之記載（如附件）。
二、證據名稱：
    除增加中華民國身心障礙手冊影本1 份、被告於本院之自白
    及臺灣高等法院被告前案紀錄表外，餘均引用檢察官聲請簡
    易判決處刑書證據並所犯法條欄之記載（亦如附件）。
三、論罪科刑：
（一）新舊法比較適用：
      被告收受贓物後，於94年2 月2 日修正公布之刑法，已自
      95年7 月1 日起施行，另刑法施行法亦於95年6 月14日增
      訂該法第1 條之1 規定，並自95年7 月1 日施行。其中修
      正後刑法第2 條之規定，乃係關於新舊法比較適用之準據
      法，其本身無關行為可罰性要件之變更，故於95年7 月1
      日刑法修正施行後，如有涉及比較新舊法之問題，即應逕
      依修正後刑法第2 條第1 項規定，為「從舊從輕」之比較
      （最高法院95年度第8 次刑事庭會議決議意旨參照）。經
      查：
   1、被告行為後，刑法第349 條第1 項收受贓物罪之法定刑為
      「3 年以下有期徒刑、拘役或5 百元以下罰金」。而依增
      訂之刑法施行法第1 條之1 規定：「中華民國94年1 月7
      日刑法修正施行後，刑法分則編所定罰金之貨幣單位為新
      臺幣。94年1 月7 日刑法修正時，刑法分則編未修正之條
      文定有罰金者，自94年1 月7 日刑法修正施行後，就其所
      定數額提高為30倍。但72年6 月26日至94年1 月7 日新增
      或修正之條文，就其所定數額提高為3 倍。」，比較修正
      之刑法施行法第1 條之1 第1 項，與罰金罰鍰提高標準條
      例第1 條，因罰金最高額度相同，並無輕重之分，故非刑
      罰法令之變更，無刑法第2 條第1 項比較新舊法之適用，
      應逕適用裁判時之刑法施行法第1 條之1 （最高法院95年
      度第21次刑事庭會議決議參照）。另刑法第33條第5 款修
      正為：「主刑之種類如下：五、罰金：新臺幣1 千元以上
      ，以百元計算之」；與被告行為時之刑罰法律，即罰金罰
      鍰提高標準條例第1 條前段規定之提高為2 至10倍，及修
      正前刑法第33條第5 款規定之罰金最低額銀元1 元相比較
      ，新舊法關於上開贓物罪所得科處罰金之最高額並無不同
      規定，然新法將上開贓物罪所得科處之罰金最低額提高為
      新臺幣1,000 元，因此，比較上述修正前、後之刑罰法律
      ，上開贓物部分，自應適用被告行為時之刑法第33條第5
      款規定論處被告罪責，對被告較為有利。
  2 、至於刑法第19條第2 項原規定: 「精神耗弱人之行為，得
      減輕其刑。」，雖文字上修正為「行為時因前項之原因，
      致其辨識行為違法或依其辨識而行為之能力，顯著減低者
      ，得減輕其刑」。揆諸本條之修正理由係因「精神耗弱」
      之語意極不明確，而在實務上，欲判斷行為人於行為時之
      精神狀態，常須藉助醫學專家之鑑定意見，惟精神耗弱概
      念，並非醫學上之用語，醫學專家鑑定之結果，實務上往
      往不知如何採用，造成不同法官間認定不一致之情形，且
      現今責任能力之概念，已因犯罪理論之演變，而使其範圍
      限縮，故應如何將其具體標準予以明文，更屬必要，而依
      當前刑法理論，關於責任能力之內涵咸認包含行為人辨識
      其行為違法之能力，以及依其辨識而行為之能力，爰仿德
      國立法例，將現行第2項之規定，予以修正，此刑法第19
      條第2 項之修正，應僅係法理之明文化，而無庸比較，本
      件收受贓物部分，逕適用修正後刑法第19條第2 項之規定
      論擬，併此敘明。
   3、又被告收受贓物時，修正前刑法第42條第2 項前段規定：
      「易服勞役以1 元以上3 元以下折算1 日」，另依修正前
      罰金罰鍰提高標準條例第2 條前段規定，就其原定數額提
      高為1 百倍折算1 日，則被告行為時之易服勞役折算標準
      ，應以銀元3 百元即新臺幣9 百元折算1 日。惟95年7 月
      1 日修正公布施行之刑法第42條第3 項前段規定：「易服
      勞役以新臺幣1 千元、2 千元或3 千元折算1 日」，比較
      修正前後之易服勞役折算標準，以修正後之規定，較有利
      於被告，依刑法第2 條第1 項後段規定，應適用修正後之
      刑法第42條第3 項前段規定，定其易服勞役折算標準。
   4、上開增訂刑法施行法第1 條之1 及修正後刑法第33第5 款
      之規定，乃係就刑法分則各編及其他刑事犯罪所定罰金刑
      之刑罰法律效果之變更，而修正後刑法第42條第3 項之規
      定，乃係就刑罰裁量之易刑處分之變更，此均屬刑事制裁
      法律規定之變更，自應依修正後刑法第2 條第1 項規定，
      綜合全部罪刑之結果，整體為「從舊從輕」之比較，因修
      正後刑法第42條第3 項有關刑罰裁量之易刑處分，攸關拘
      束人身自由刑罰之日數，被告於受罰金刑之判決後，雖實
      際上未必均屬無資力而未能完納，須將其罰金刑易服勞役
      ，惟執行罰金刑者，其刑法修正前後之差別僅在受刑人財
      產之減損多寡，未如經易刑處分後之受刑人若因適用修正
      前之刑法易服勞役折算標準規定，將增加拘束人身天數之
      嚴重性，故將此因素納入整體考量後，適用修正後刑法之
      規定顯然對於被告較為有利，是本案贓物部分，應依刑法
      第2 條第1 項後段規定，適用修正後刑法第42條第3 項前
      段之規定，定如主文所示易服勞役之折算標準。
（二）核被告所為，係犯刑法第349 條第1 項之收受贓物罪、同
      法第320 條第1 項之竊盜罪。又被告所犯之收受贓物、竊
      盜2 罪，犯意各別，行為互殊，應予以分論併罰。又被告
      為重度智障人士，此有中華民國身心障礙手冊影本1 份在
      卷可憑（參95年度偵緝字第277 號卷第28頁），足見其平
      時因心智發展落後，其自由決定意思之能力有限，影響其
      行為時辨識其行為違法或依其辨識而行為之能力，應依刑
      法第19條第2 項之規定減輕其刑。
（三）爰審酌被告收受贓物、竊取他人財產實不可取，但衡酌其
      於偵查、審理時均坦承犯行，深表悔意，犯後態度尚佳。
      並衡酌其犯罪之動機、目的、手段、所造成損害不大、犯
      罪所得不多等一切情狀，就其上述2 罪，分別量處如主文
      所示之刑，並就收受贓物部分，諭知易服勞役之折算標準
      ；就竊盜部分，諭知易科罰金折算標準。
四、應適用之法條：
（一）刑事訴訟法第452 條、第273 條之1 第1 項、第299 條第
      1 項前段、第310 條之2 、第454 條第1 項。
（二）刑法第2 條第1 項、第320 條第1 項、第349 條第1 項、
      第41條第1 項前段、第42條第3項前段、第19條第2 項。
（三）刑法施行法第1 條之1 、第2 項但書。
五、如不服本判決，應於判決送達之日起10日內，向本院提起上
    訴。
本案經檢察官魏宏安到庭執行職務。
中　　華　　民　　國　　96　　年　　3 　　月　　15　　日
                  刑事第三庭    法　官　呂曾達
以上正本證明與原本無異。
如不服本判決，應於判決送達後10日內向本院提出上訴狀（應抄
附繕本）。告訴人或被害人如對於本判決不服者，應具備理由請
求檢察官上訴，其上訴期間之計算係以檢察官收受判決正本之日
期為準。
                                書記官  許千士
中　　華　　民　　國　　96　　年　　3 　　月　　15　　日
附錄法條：
刑法第320條第1項、第349條第1項。
中華民國刑法第320條
（普通竊盜罪、竊佔罪）
意圖為自己或第三人不法之所有，而竊取他人之動產者，為竊盜
罪，處 5 年以下有期徒刑、拘役或 5 百元以下罰金。
意圖為自己或第三人不法之利益，而竊佔他人之不動產者，依前
項之規定處斷。
前二項之未遂犯罰之。
中華民國刑法第349條
（普通贓物罪）
收受贓物者，處 3 年以下有期徒刑、拘役或 5 百元以下罰金。
搬運、寄藏、故買贓物或為牙保者，處 5 年以下有期徒刑、拘役
或科或併科 1 千元以下罰金。
因贓物變得之財物，以贓物論。
